【裁判字號】    99,交聲,211
【裁判日期】    990129
【裁判案由】    聲明異議
【裁判全文】
臺灣高雄地方法院刑事裁定             99年度交聲字第211號
原處分機關  交通部公路總局高雄區監理所
異  議  人  甲○○
上列異議人即受處分人因違反道路交通管理處罰條例案件，對於
交通部公路總局高雄區監理所民國99年1 月19日所為之高監自裁
字第裁80-N00000000號裁決聲明異議，本院裁定如下：
    主  文
原處分撤銷。
甲○○汽車駕駛人，駕駛汽車經測試檢定酒精濃度超過規定標準
，處罰鍰新臺幣壹萬玖仟伍佰元，並施以道路交通安全講習。
    理  由
一、原處分意旨略以：受處分人即異議人甲○○領有普通重型機
    器腳踏車駕駛執照，竟於民國99年1 月16日凌晨1 時33分，
    酒後駕駛車牌號碼7013-FA 號自用小客車，行經高雄縣鳳山
    市○○○路與博愛路口時，經警攔查後測得吐氣所含酒精濃
    度為每公升0.34毫克之事實，高雄縣政府警察局保安警察隊
    員警乃開單舉發。嗣原處分機關亦認前述違規事實明確，乃
    依道路交通管理處罰條例（道交條例）第35條第1 項第1 款
    規定，裁處罰鍰新臺幣（下同）19,500元，吊扣駕駛執照12
    個月，施以道安講習（道安講習部分漏引道交條例第24條第
    1 項第2 款）等語。
二、異議意旨略以：異議人對於前揭時、地，領有普通重型機器
    腳踏車駕駛執照酒後駕駛自用小客車，為員警開單舉發，嗣
    經原處分機關裁處罰鍰及施以道安講習之處分部分並不爭執
    。惟若吊扣異議人所持有之普通重型機器腳踏車駕駛執照將
    影響生計，是不服原處分機關對於吊扣前揭駕駛執照之處分
    （罰鍰及施以道安講習部分未經異議），爰依法聲明異議等
    語。
三、本件異議人酒後駕車因僅有一個交通違規行為，有關處罰效
    果之罰鍰、吊扣駕駛執照、施以道路交通安全講習，與該交
    通違規行為是否存在，均無從分離。法院審理時應先確定異
    議人是否確有交通違規行為存在，再決定原處分機關所適用
    之法律有無錯誤。異議人如已對於原處分之一部分聲明異議
    ，法院即應就與違規行為無從分離之罰鍰、吊扣駕駛執照、
    道路交通安全講習等全部處罰效果，併予審理，合先敘明（
    臺灣高等法院所屬法院98年法律座談會刑事類提案第23號研
    討結果意旨參照）。
四、按汽車駕駛人飲用酒類後其吐氣所含酒精濃度超過每公升0.
    25毫克者，不得駕車，道路交通安全規則第114 條第2 款訂
    有明文。又汽車駕駛人，駕駛汽車經測試檢定有酒精濃度超
    過規定標準者，處15,000元以上60,000元以下罰鍰，並當場
    移置保管其車輛及吊扣其駕駛執照1 年；汽車駕駛人有前開
    情形者，應接受道路交通安全講習，道交條例第35條第1 項
    第1 款、第24條第1 項第2 款分別定有明文。次按於94年12
    月14日修正、95年3 月1 日施行前之道路交通管理處罰條例
    第68條固規定：「汽車駕駛人，因違反本條例及道路交通安
    全規則之規定，受吊扣或吊銷駕駛執照處分時，吊扣或吊銷
    其持有各級車類之駕駛執照」，惟修正後業已刪除「吊扣」
    之規定，改為「汽車駕駛人，因違反本條例及道路交通安全
    規則之規定，受吊銷駕駛執照處分時，吊銷其持有各級車類
    之駕駛執照」，其修正理由乃係舊法將違法或違規駕駛人所
    持有各級車類之駕駛執照一併吊扣，失之過酷，影響人民工
    作及生活甚鉅，故依修正後之該條規定，受吊扣駕駛執照處
    分時，僅能吊扣違規當時所駕車類之駕駛執照，不得吊扣其
    持有各級車類之駕駛執照，僅於受吊銷駕駛執照處分時，始
    吊銷其持有各級車類之駕駛執照。再按行政行為對人民課以
    一定之義務或負擔，或造成人民其他之不利益時，其所採取
    之手段，與行政機關所追求之目的間，必須有合理之聯結關
    係存在，亦即不得違反「不當聯結禁止原則」，若欠缺此聯
    結關係，此項行政行為即非適法（最高行政法院90年度判字
    第1704號判決意旨參照）；行政行為，採取之方法所造成之
    損害不得與欲達成目的之利益顯失均衡（行政程序法第7 條
    第3 款、行政罰法第18條規定參照）。況酒醉駕車行為係製
    造法所不容許之風險，以風險製造之立場觀之，並不因駕駛
    車輛種類之不同，而有所差別，但從風險實現之觀點而言，
    酒醉駕駛車類之不同，其對於交通安全衍生之實害結果也有
    所差異，如駕駛人駕駛某一車類違反本條例之規定時，不論
    其所造成之實害結果，而一律吊扣駕駛人所持有之各類駕照
    ，亦有違相同事件相同處理，不同事件不同處理之平等原則
    （臺灣高等法院暨所屬法院97年法律座談會刑事類提案第40
    號討論暨審查意見參照）。
五、經查，異議人領有普通機器腳踏車駕駛執照，未領有自用小
    客車駕駛執照乙節，有公路監理電子閘門證號查詢機車駕駛
    人資料在卷足憑（見本院卷第11頁）。而異議人本件酒後駕
    車行為，經高雄縣政府警察局依法掣單舉發，有高雄縣政府
    警察局99年1 月16日高警交字第N00000000 號舉發違反道路
    交通管理事件通知單存卷可稽（見本院卷第8 頁），則異議
    人酒後吐氣所含酒精濃度超過規定標準即每公升0.25毫克，
    違反道交條例第35條1 項第1 款規定之事實，固堪認定。惟
    異議人違規當時係駕駛自用小客車，揆諸前揭說明，原處分
    機關僅能吊扣其所依憑駕駛自用小客車資格之駕駛執照，而
    不得一併限制其自用小客車以外之普通重型機器腳踏車駕駛
    資格，否則，即屬不當聯結異議人駕駛自用小客車之違規行
    為與其普通重型機器腳踏車之駕駛資格，有違「不當聯結禁
    止原則」。況原處分機關裁處吊扣異議人之普通重型機器腳
    踏車駕駛執照12個月之處分，非但不能達成限制其駕駛自用
    小客車之目的，且亦造成異議人不能駕駛普通重型機器腳踏
    車及以下各級車類之結果，對異議人因而造成之損害與欲達
    成目的之利益顯失均衡，有違行政程序法第7 條第3 款之規
    定。準此，原處分機關對於異議人前揭違規行為，裁處吊扣
    其普通重型機器腳踏車駕駛執照12個月之處分，即屬違法，
    而有撤銷之原因。
六、綜上所述，原處分機關未審酌修正後之道交條例第68條規定
    之意旨，以異議人無自用小客車之駕駛執照可供吊扣為由，
    逕行裁處吊扣其普通重型機器腳踏車駕駛執照12個月之處分
    ，於法不合，異議人對於此部分之異議為有理由。至於原處
    分關於罰鍰及施以道安講習部分，經核於法並無不合，且未
    經異議人提出異議，然原處分既有上述瑕疵，自無可維持，
    應由本院將原處分撤銷，並依道交條例第35條第1 項第1 款
    、第24條第1 項第2 款之規定，自為裁定如主文第2 項所示
    。另異議人並未領有小型車普通駕駛執照，有公路監理電子
    閘門證號查詢汽車駕駛人資料存卷供徵（見本院卷第12頁）
    ，爰不另為吊扣其小型車普通駕駛執照之諭知，附此敘明。
據上論斷，依道路交通案件處理辦法第20條前段，道路交通管理
處罰條例第35條第1 項第1 款、第24條第1 項第2 款，裁定如主
文。
中    華    民    國    99    年    1     月    29    日
                  交通法庭  法  官  余銘軒
以上正本證明與原本無異。
如不服本裁定，應於收受送達後5 日內向本院提出抗告狀。
中    華    民    國    99    年    1     月    29    日
                            書記官  吳書逸

司法院資訊處製作；財團法人民間司法改革基金會備份。
